臺灣新竹地方法院刑事判決
                                    110年度交易字第18號
公  訴  人  臺灣新竹地方檢察署檢察官               
被      告  葉為康



上列被告因過失傷害案件，經檢察官提起公訴（109年度偵字第1
2627號），被告於本院準備程序中就被訴事實為有罪之陳述，經
本院告知簡式審判程序意旨，並聽取公訴人及被告之意見後，裁
定改依簡式審判程序審理，判決如下：
    主  文
葉為康犯過失傷害罪，處有期徒刑貳月，如易科罰金，以新臺幣
壹仟元折算壹日。
    犯罪事實
一、葉為康於民國109年4月17日22時10分許，駕駛車牌號碼000-
    0000號自用小客車停放在新竹縣新豐鄉忠信街88巷口路旁，
    本應注意開啟車門時，應禮讓其他車輛先行，於確認安全無
    虞後，方可開啟車門，而依當時客觀情形，並無不能注意之
    情事，竟疏未注意，貿然開啟車門，適同向後方之孫明山騎
    乘腳踏車直行駛至，見狀閃煞不及而擦撞葉為康上揭自用小
    客車車門後倒地，致孫明山因此受有左側閉鎖性肩峰與鎖骨
    關節脫臼、左胸挫傷併第3、4、5肋骨閉鎖性骨折、右側大
    腳趾撕裂傷1公分、頭部外傷併頭皮挫擦傷、血腫及左側肩
    胛峰鎖骨間關節脫臼術後鋼板存留等傷害。嗣經葉為康報警
    處理，並於有偵查犯罪權限之機關或公務員發覺前，向據報
    前往處理之員警自首駕車肇事而願受裁判，始悉上情。
二、案經孫明山訴請新竹縣政府警察局新湖分局報告臺灣新竹地
    方檢察署檢察官偵查起訴。
    理  由
壹、程序部分
　　本件被告葉為康所犯非死刑、無期徒刑、最輕本刑為3年以
    上有期徒刑之罪，或高等法院管轄第一審之案件，被告於本
    院準備程序中，就前揭被訴事實為有罪之陳述，經本院告以
    簡式審判程序之旨，並聽取公訴人及被告之意見後，本院業
    已依刑事訴訟法第273條之1第1項之規定，裁定進行簡式審
    判程序，是本件之證據調查，依刑事訴訟法第273條之2規定
    ，不受同法第159條第1項、第161條之2、第161條之3、第16
    3條之1及第164條至第170條規定之限制；又本案卷內之物證
    、書證等證據，依同法第273條之2規定，不受同法第159條
    第1項關於傳聞法則規定之限制，依法均有證據能力。
貳、實體部分：
一、認定犯罪構成要件事實所憑之證據及理由：
（一）被告葉為康於警詢、檢察事務官詢問、本院準備程序及簡
      式審理程序時就上揭過失傷害犯行坦承不諱（見偵卷第6
      至8頁反面、34至34頁反面，本院卷第59至69頁）。
（二）經證人即告訴人孫明山於警詢及檢察事務官詢問時就案發
      經過證述明確（見偵卷第9至11頁反面、34至34頁反面）
      。
（三）並有新湖分局山崎派出所警員洪恩佑於109年10月21日製
      作之職務報告、新竹縣政府警察局道路交通事故現場圖草
      圖、新竹縣政府警察局新湖分局道路交通事故現場圖、道
      路交通事故調查報告表㈠、㈡、證人孫明山之東元醫療社團
      法人東元綜合醫院109年4月27日、109年7月22日、109年8
      月27日診斷證明書（乙種）、新竹縣政府警察局道路交通
      事故當事人酒精測定紀錄表、被告葉為康之新竹縣政府警
      察局新湖分局山崎派出所道路交通事故肇事人自首情形紀
      錄表、證人孫明山之新竹縣政府警察局新湖分局山崎派出
      所道路交通事故肇事人自首情形紀錄表、車輛詳細資料報
      表（牌照號碼：AYX-2022號）各1份、現場及車損照片8張
      、住家監視器畫面光碟1片等資料附卷可參（見偵卷第5、
      12至21、24、26至27頁反面，光碟置於偵卷偵查光碟片/
      錄音帶存放袋內）。
（四）按汽車臨時停車或停車，汽車駕駛人或乘客開啟或關閉車
      門時，應遵守下列規定：三、應注意行人、其他車輛，並
      讓其先行，道路交通安全規則第112條第5項第3款定有明
      文。被告葉為康於前揭時、地駕駛自用小客車，自負有上
      開注意義務。而依被告肇事時之路況天候晴、夜間有照明
      、柏油路面乾燥無缺陷亦無障礙物、視距良好，有前揭新
      竹縣政府警察局新湖分局道路交通事故調查報告表㈠在卷
      可參（見偵卷第14頁），被告復於警詢時自承：當時路況
      良好、車流量少、夜間晴天、視線清楚，沒有障礙物、沒
      有號誌，標誌、標線清楚等語（見偵卷第6頁），足見肇
      事當時被告應無不能注意之情事。然被告葉為康停車後未
      注意左後方來車，即貿然開啟左前車門欲下車，適同向後
      方之告訴人孫明山騎乘腳踏車抵達該處，見狀閃避不及，
      而擦撞車門倒地，堪認被告葉為康對於本件車禍之發生，
      確有過失應甚明確。又告訴人孫明山確因此車禍受有上揭
      傷害，有前揭診斷證明書（乙種）附卷足參，堪認被告前
      揭過失行為與告訴人孫明山之傷害間具有相當因果關係無
      訛。
（五）綜上所述，被告前揭任意性之自白，核與卷內證據相符，
      應堪採信。本件事證明確，被告所為過失傷害犯行堪予認
      定，應予以依法論科。
二、論罪科刑：
（一）核被告葉為康所為，係犯刑法第284條前段之過失傷害罪
      。
（二）減輕事由：被告葉為康於肇事後，於未被有偵查犯罪職權
      之機關或公務人員發覺前，主動親自撥打電話報警，並報
      明肇事人姓名、地點，在現場等候警員前來處理，並於新
      竹縣政府警察局新湖分局山崎派出所警員接獲通報而到達
      車禍現場，尚未確切懷疑係被告葉為康肇事之際，向警員
      自首坦承肇事等情，有新竹縣政府警察局新湖分局山崎派
      出所道路交通事故肇事人自首情形紀錄表1紙在卷可參（
      見偵卷第20頁），是被告對於未發覺之犯罪自首而有願接
      受裁判之意，爰依刑法第62條前段規定之規定，減輕其刑
      。
（三）科刑：爰審酌被告明知駕駛車輛參與道路交通，應確實遵
      守交通規則，以維護自身及用路人安全，竟於停車後貿然
      開啟左前車門欲下車，適同向後方之告訴人孫明山騎乘腳
      踏車抵達該處，見狀閃避不及，而擦撞車門倒地，造成告
      訴人受有上揭傷害，衡酌上開過失情節、告訴人傷勢程度
      ，暨被告坦承犯行之犯後態度，雖有和解意願，然於本院
      審理期間因就和解金額無共識未能達成和解，及其於簡式
      審理時自述之智識程度、家庭狀況、工作狀況，前無刑事
      前案紀錄（參見臺灣高等法院被告前案紀錄表）等一切情
      狀，量處如主文所示之刑，並諭知易科罰金之折算標準。
據上論斷，應依刑事訴訟法第273條之1第1項、第299條第1項前
段，判決如主文。
本案經檢察官張凱絜提起公訴，經檢察官陳中順到庭執行職務。
中　　華　　民　　國　　110　　年　　 5     月　  27  日
                  刑事第八庭        法  官  林哲瑜
以上正本證明與原本無異。
如不服本判決應於收受判決後20日內向本院提出上訴書狀，並應
敘述具體理由。其未敘述上訴理由者，應於上訴期間屆滿後20日
內向本院補提理由書（均須按他造當事人之人數附繕本）「切勿
逕送上級法院」。
中　　華　　民　　國　　110 　年　　5 　　月　　31　　日
　　　　　　　　　                  書記官  曾柏方
附錄論罪科刑法條：
刑法第284條
因過失傷害人者，處一年以下有期徒刑、拘役或十萬元以下罰金
；致重傷者，處三年以下有期徒刑、拘役或三十萬元以下罰金。